最高法院刑事判決　　　　　　九十六年度台上字第二二００號
上　訴　人　台灣高等法院台中分院檢察署檢察官
被　　　告　甲○○
選任辯護人　江錫麒律師
上列上訴人因被告業務過失致人於死案件，不服台灣高等法院台
中分院中華民國九十三年八月三十一日第二審判決（九十三年度
上訴字第九四０號，起訴案號：台灣苗栗地方法院檢察署九十一
年度偵字第二四八二號），提起上訴，本院判決如下：
    主  文
上訴駁回。
    理  由
按刑事訴訟法第三百七十七條規定：上訴於第三審法院，非以判
決違背法令為理由不得為之；是提起第三審上訴，應以原判決違
背法令為理由，係屬法定要件；如果上訴理由狀並未依據卷內訴
訟資料具體指摘原判決不適用何種法則或如何適用不當，或所指
摘原判決違法情事顯與法律規定得為第三審上訴理由之違法情形
不相適合時，均應認其上訴為違背法律上之程式，予以駁回。本
件原判決撤銷第一審科刑之判決，改判仍論處被告甲○○業務過
失致人於死罪刑（處有期徒刑六月），已詳敘其認定所憑之證據
及認定之理由；自形式上觀察，原判決並無違背法令之情形。檢
察官上訴意旨略以：姚全安因騎乘機車跌倒感胸口及腹部疼痛、
發燒及畏寒而就診，被告極易考慮可能有腹部鈍傷疑內出血或臟
器破裂情形，且姚全安已有壓痛及反彈痛，生命之徵候並不穩定
，雖已有排氣但有血便情形，又開始進食即有腹部脹痛，被告竟
未懷疑是腹部鈍傷所致，只口頭處置而未反覆為理學檢查，且於
住院五天後始為處置，參之行政院衛生署醫事審議委員會鑑定意
見，已足認被告於本件醫療處置顯有重大過失。再被告於診斷延
遲及姚全安腹腔內發炎情形嚴重、生命徵候不穩定時，未考慮作
近端之腸造廔（口）術，而採用腸段對端接合，於手術三天後即
發生滲漏，且於姚全安發燒、腹部脹痛、生命徵候不穩定時，未
立即處置，再次行腸廔（口）術，只作換藥、細菌培養，加速敗
血症，造成死亡，被告此部分之處置，參之上開鑑定意見，顯亦
有重大過失，原判決採被告辯詞以出於避免姚全安疼痛而給予止
痛藥及避免大型手術等語，即認其過失情節並非重大，顯有判決
理由與卷內證據不相適合之違法。又被告第一個過失行為是否亦
係造成姚全安死亡之結果，原判決並未說明其所憑之證據及理由
，亦屬違法等語。
惟查：原判決事實已認定：「被告係醫師，為從事醫療業務之人
。本應注意對於腹部鈍傷疑內出血或臟器破裂，且理學檢查呈壓
疼及反彈痛之病患，因止痛劑可遮蓋或減輕臟器破裂所導致腹膜
炎之症狀，致延誤正確診斷及處置之時機，而不應使用止痛劑，
詎上訴人無任何不能注意之情形，竟未加注意，為緩和姚全安之
疼痛，而錯誤使用鴉片類止痛藥物……又本應注意姚全安在急診
時已有腹痛、發燒、畏寒現象，此時應可懷疑小腸已破裂，且因
腹膜炎之腹腔內發炎分泌物及小腸內容物，會使腸道粘連，不易
觀察檢查，且手術後不便清洗腹腔；另姚全安因迴腸近大腸處內
容物已含很多細菌，破裂作小段切除後，宜將上下二端作小腸造
廔（口）術……錯誤選擇作腹腔鏡手術，並行小腸端對端吻合術
，致使姚全安產生癒合不全及滲漏情形……姚全安病情持續惡化
……因腹部鈍傷合併迴腸穿孔壞死，術後併發多重器官衰竭不治
死亡」，於理由欄依據告訴人姚天文指訴、被告之自白、行政院
衛生署醫事審議委員會鑑定意見及卷內其他證據，詳為說明被告
有本件業務過失致人於死犯行之理由，是原判決已將被告於本件
醫療過程中之過失詳為認定，並說明其所憑之證據及理由，核俱
與卷內資料相符，並無證據上理由矛盾及理由不備之違法。又被
告過失情節是否重大，係屬事實審量刑時應依職權審酌之事項，
非屬犯罪構成要件之事實，毋庸經嚴格之證明，以經自由證明為
已足，如未與卷存證據不符，又非屬職權之濫用，即難指為違法
。上開鑑定意見僅指出被告於醫療過程之疏失及延誤，而原判決
於理由欄二、及三、１於審酌被告上開過失情節時，說明：「係
出於避免被害人姚全安之疼痛及大型手術而為，即於被害人姚全
安到院嚴重疼痛時，為減輕姚全安之疼痛，而錯誤使用鴉片類止
痛藥物予以止痛，致造成可遮蓋或減輕臟器破裂所導致腹膜炎之
症狀，以致判斷錯誤，致再錯誤選擇作腹腔鏡手術，惟其本意…
…係為避免再開一次刀」，因認其過失情節尚非重大，難謂與上
開鑑定意見不符，且核無職權濫用之情形；上訴意旨係就原審採
證認事之適法職權行使及原判決已說明之事項，再為事實上之爭
執，非適法之上訴理由，應認上訴人之上訴違背法律上之程式，
予以駁回。另上訴第二審之案件上訴論旨不能成立，而第一審判
決確係不當而無可維持時，第二審仍應就上訴範圍內認其上訴為
有理由，而將第一審判決經上訴之部分撤銷，自行改判，是原判
決理由欄二、說明：「仍量處如原審蒞庭檢察官求處之刑度有期
徒刑六月，並依修正刑法第四十一條之規定諭知易科罰金之折算
標準，核其（指第一審判決）認事用法並無違誤，量刑亦稱妥適
，應予維持」、「原審法院……尚無從認定有何違誤」（原判決
正本第六頁、第十頁），其中「認事用法並無違誤，量刑亦稱妥
適，應予維持」及「尚無從認定有何違誤」，顯屬誤載及贅載，
均不影響原判決撤銷第一審不當之判決並予改判之主旨，應由原
審法院裁定更正，併予敘明。
據上論結，應依刑事訴訟法第三百九十五條前段，判決如主文。
中　　華　　民　　國　九十六　年　　四　　月　二十六　日
                      最高法院刑事第十一庭
                          審判長法官  林　永　茂
                                法官  洪　文　章
                                法官  蘇　振　堂
                                法官  蕭　仰　歸
                                法官  何　菁　莪
      本件正本證明與原本無異
                                      書  記  官
中　　華　　民　　國　九十六　年　　五　　月　　一　　日
                                                z
